【裁判字號】    94,訴,1169
【裁判日期】    950406
【裁判案由】    貨物稅
【裁判全文】
臺北高等行政法院判決
                                     94年度訴字第01169號
                              .
原      告  福方汽車工業股份有限公司
代  表  人  甲○○
訴訟代理人  張俊德會計師
被      告  財政部臺灣省北區國稅局
代  表  人  許虞哲（局長）住同上
訴訟代理人  乙○○
上列當事人間因貨物稅事件，原告不服財政部中華民國94年2月
案號：第00000000號訴願決定，提起行政訴訟。本院判決如下：
    主  文
原告之訴駁回。
訴訟費用由原告負擔。
    事  實
一、事實概要：
    緣原告民國（下同）93年 2月份出廠貨物之應納稅款，未於
    次（3）月15日以前自行向公庫繳納，至3月16日始自動繳納
    ，經被告機關臺北縣分局查獲，按應納稅額新臺幣（下同）
    23,958,717元加徵10%滯報金2,395,817元。原告不服，提起
    復查，未獲變更，提起訴願遭決定駁回，遂提起本件行政訴
    訟。
二、兩造聲明：
    (一)原告聲明求為判決：1.訴願決定、原處分均撤銷。
                        2.訴訟費用由被告負擔。
    (二)被告聲明求為判決：1.駁回原告之訴。
                        2.訴訟費用由原告負擔。
三、兩造之爭點：被告以原告未依限辦理申報貨物稅，按應納稅
    額23,958,717元加徵10%滯報金2,395,817元，是否適法？
    (一)原告主張之理由：
      1.按貨物稅條例第23條：「產製廠商當月份出廠貨物之應
        納稅款，應於次月15日以前自行向公庫繳納。」（證物
        3 ），次查同條例第25條：「產製廠商逾第23條規定期
        限未申報者，主管稽徵機關應即通知於 3日內繳稅補辦
        申報；逾期仍未辦理者，主管稽徵機關應即進行調查，
        核定應納稅額補徵。」（證物 4）。另依同條例第29條
        ：「產製廠商未依第23條規定期限申報計算稅額申報書
        ，而已依第25條規定之補報期限申報納稅者，應按其應
        納稅額加徵百分之10滯報金。」（證物 5），貨物稅條
        例第25條明文規定，如若產製廠商逾期未申報，（一）
        、主管稽徵機關應即通知於3日內繳稅補辦申報。（二
        ）、如逾期仍未辦理，主管稽徵機關應即進行調查，核
        定應納稅款補徵。次查該條例第29條亦明文規定：「已
        依第25條規定之補報期限申報納稅者，應按其應納稅額
        加徵百分之10滯報金。」換言之，本條例係依第25條：
        「主管稽徵機關應通知 3日內繳稅補辦申報」而衍生之
        行政處分，即加徵 10%滯報金，至於原告主動申報繳款
        ，並非經主管稽徵機關主動通知，且法條用語應即通知
        而非得通知，故依情、理、法，均應予排除加徵 10%滯
        報金，才符合本法原意。逕於加徵滯報金與原立法用語
        不符，顯有過當，有違比例原則與租稅法定主義之原則
        。
      2.復查及訴願引用財政部79年10月18日台財稅第79034206
        2 號函：「未依限申報之廠商雖經通知於限期內補報仍
        應加徵滯報金。貨物稅產製廠商違反貨物稅條例第23條
        規定，未依限辦理申報，縱於稽徵機關通知限期補辦申
        報之期限前自行繳稅申報，仍應依同條例第29條第 1項
        規定加徵滯報金。說明： 2、貨物稅條例第23條規定，
        產製廠商當月份出廠貨物之應納稅款，應於次月15日以
        前自行向公庫繳納，並依照規定格式填具計算稅額申報
        書，檢同繳款書收據向主管稽徵機關辦理申報。未依限
        辦理申報者，即屬逾期申報。同條例第25條規定主管稽
        徵機關應即通知於 3日內繳稅補辦申報，係督促程序之
        規定，並無因逾期後自動補申報而免除其滯報責任。故
        凡逾上開規定期限申報者，即應依同條例第29條第 1項
        規定按其應納稅額加徵百分之10滯報金，金額不得少於
        新台幣 3千元」，駁回原告撤銷原處分之請求，謹查上
        該函示，明顯有違行政程序法第10條：「行政機關行使
        裁量權，不得逾越法定之裁量範圍，並應符合法規授權
        之目的。」，因縱觀貨物稅條例第25條及29條，並無督
        促程序之字言，而上該函示卻自行創立此名詞，令原告
        不服。且被告機關答辯書狀第4頁：「又原告93年2月份
        出廠貨物之應納稅款，未於次 （3）月15日以前自行向
        公庫繳納，雖原告於同年 3月16日自動繳納」等云，顯
        見原告係自動繳納而非經稽徵機關通知補辦申報。
    (二)被告主張之理由：
      1.按「產製廠商當月份出廠貨物之應納稅款，應於次月15
        日以前自行向公庫繳納。」「產製廠商逾第23條規定期
        限未申報者，主管稽徵機關應即通知於 3日內繳稅補辦
        申報。」「產製廠商未依第23條規定期限申報計算稅額
        申報書，而已依第25條規定之補報期限申報納稅者，應
        按其應納稅額加徵10﹪滯報金，金額不得少於新臺幣3,
        000元。」為貨物稅條例第23條第1項前段、第25條前段
        及第29條第 1項所明定。次按「主旨：貨物稅產製廠商
        違反貨物稅條例第23條規定，未依限辦理申報，縱於稽
        徵機關通知限期補辦申報之期限前自行繳稅申報，仍應
        依同條例第29條第 1項規定加徵滯報金。說明：二、貨
        物稅條例第23條規定，產製廠商當月份出廠貨物之應納
        稅款，應於次月15日以前自行向公庫繳納，並依照規定
        格式填具計算稅額申報書，檢同繳款書收據向主管稽徵
        機關辦理申報。未依限辦理申報者，即屬逾期申報。同
        條例第25條規定主管稽徵機關應即通知於 3日內繳稅補
        辦申報，係督促程序之規定，並無因逾期後自動補辦申
        報而免除其滯報責任。故凡逾上開規定期限申報者，即
        應依同條例第29條第 1項規定按其應納稅額加徵10﹪滯
        報金，金額不得少於新臺幣 3,000元。」為財政部79年
        10月18日台財稅第790342062號函所明釋。
      2.原告93年2月份貨物稅未依規定於3月15日自行向公庫繳
        納，至同年 3月16日始自動繳稅申報，經被告查獲加徵
        滯報金 2,395,871元。原告主張依貨物稅條例第23條及
        第25條規定，逾期未申報者，主管稽徵機關應即通知於
        3 日內繳稅補辦申報，惟原告係於法定繳納日期次日主
        動申報，非由被告「主動通知 3日內補繳」，依稅捐稽
        徵法第48條之 1補稅免罰規定，自有其適用，被告核定
        有違程序正義原則及處罰過當不符比例原則云云，查原
        告既自承逾期申報，揆諸前揭規定，原核定並無不合，
        請予維持。又本件係違反貨物稅條例第23條第 1項規定
        核屬行為罰案件，與稅捐稽徵法第48條之 1規定自動補
        報免罰之漏稅罰無涉，自無上開法條之適用，原告主張
        顯係誤解。又原告93年 2月份出廠貨物之應納稅款，未
        於次（3）月15日以前自行向公庫繳納，雖原告於同年3
        月16日自動繳納，揆諸首揭函釋意旨，原告既未依限辦
        理申報，縱於稽徵機關通知限期補辦申報之期限前自行
        繳稅申報，仍應依同條例第29條第 1項規定加徵滯報金
        。是被告按應納稅額23,958,717 元加徵10﹪滯報金2,3
        95,817元並無違誤，併此陳明。
      3.綜上論述：原核定及復查、訴願決定並無違誤，請准如
        答辯之聲明判決。
    理  由
一、按「產製廠商當月份出廠貨物之應納稅款，應於次月15日以
    前自行向公庫繳納。」「產製廠商逾第23條規定期限未申報
    者，主管稽徵機關應即通知於3日內繳稅補辦申報。」「產
    製廠商未依第23條規定期限申報計算稅額申報書，而已依第
    25條規定之補報期限申報納稅者，應按其應納稅額加徵10﹪
    滯報金，金額不得少於新臺幣3,000元。」分別為貨物稅條
    例第23條第1項前段、第25條前段及第29條第1項所明定。又
    財政部79年10月18日台財稅第790342062號函釋意旨：「主
    旨：貨物稅產製廠商違反貨物稅條例第23條規定，未依限辦
    理申報，縱於稽徵機關通知限期補辦申報之期限前自行繳稅
    申報，仍應依同條例第29條第1項規定加徵滯報金。說明：
    二、貨物稅條例第23條規定，產製廠商當月份出廠貨物之應
    納稅款，應於次月15日以前自行向公庫繳納，並依照規定格
    式填具計算稅額申報書，檢同繳款書收據向主管稽徵機關辦
    理申報。未依限辦理申報者，即屬逾期申報。同條例第25條
    規定主管稽徵機關應即通知於3日內繳稅補辦申報，係督促
    程序之規定，並無因逾期後自動補辦申報而免除其滯報責任
    。故凡逾上開規定期限申報者，即應依同條例第29條第1項
    規定按其應納稅額加徵10﹪滯報金，金額不得少於新臺幣
    3,000元。」，該函釋意旨與法律規定意旨，尚無違背，稅
    捐稽徵機關辦理相關案件，自得援用之。
二、本件原告93年2月份出廠貨物之應納稅款，未於次（3）月15
    日以前自行向公庫繳納，至3月16日始自動繳納，經被告機
    關臺北縣分局查獲，按應納稅額23,958,717元加徵10%滯報
    金2,395,817元，原告不服，提起復查，未獲變更，提起訴
    願遭決定駁回，循序起訴意旨略以：依貨物稅條例第23條、
    第25條、第29條規定，本件係原告主動申報繳款，並非經主
    管稽徵機關通知而補辦手續，且法條用語應即通知而非得通
    知，依情、理、法，均應予排除加徵10%滯報金，方符合立
    法原意，逕於加徵滯報金與原立法用語不符，依稅捐稽徵法
    第48條之1補稅免罰規定，自有其適用，被告核定有違程序
    正義及租稅法定主義原則，且處罰過當亦不符比例原則云云
    。
三、查原告93年2月份貨物稅未依規定於3月15日自行向公庫繳納
    ，至同年3月16日始自動繳稅申報之情，為兩造所不爭，並
    有貨物稅核定稅額繳款書附原處分卷可稽。依上揭貨物稅條
    例第23條第1項產製廠商當月份出廠貨物之應納稅款，應於
    次月15日以前自行向公庫繳納之規定，原告於93年2月份出
    廠貨物之應納稅款，自應依規定於3月15日前自行向公庫繳
    納，原告遲至3月16日始主動繳納，已屬逾期申報甚明，被
    告援據同條例第29條第1項規定加徵滯報金，洵無不合。
四、原告雖主張前情據為爭執，惟查：原告當月份出廠貨物之應
    納稅款，未於次月15日以前自行向公庫繳納，其違反貨物稅
    條例第23條第1項規定，核屬行為罰案件，與稅捐稽徵法第
    48條之1規定自動補報免罰之漏稅罰無涉，自無上開法條免
    罰之適用。又原告93年2月份出廠貨物之應納稅款，未於次
    （3）月15日以前自行向公庫繳納，雖原告於同年3月16日自
    動繳納，揆諸首揭規定與函釋意旨，原告既未依限辦理申報
    ，縱於稽徵機關通知限期補辦申報之期限前自行繳稅申報，
    仍應依同條例第29條第1項規定加徵滯報金。是被告按應納
    稅額23,958,717元，加徵10﹪滯報金2,3 95,817元，洵屬有
    據，原告主張之情，容非可採。
五、綜上所述，原告起訴論旨，並非可採。被告機關以原告未依
    限辦理申報貨物稅，按應納稅額23,958,717元加徵10%滯報
    金2,395,817元，並無違誤，復查及訴願決定，遞予維持，
    亦無不合，原告訴請撤銷，為無理由，應予駁回。
據上論結，本件原告之訴為無理由，爰依行政訴訟法第98條第3
項前段，判決如主文。
中    華    民    國    95    年     4    月     6    日
                  第六庭審判長法  官   林樹埔
                              法  官   曹瑞卿
                              法  官   許瑞助
上為正本係照原本作成。
如不服本判決，應於送達後20日內，向本院提出上訴狀並表明上
訴理由，如於本判決宣示後送達前提起上訴者，應於判決送達後
20日內補提上訴理由書（須按他造人數附繕本）。
中    華    民    國    95    年     4    月     6    日
                              書記官   吳芳靜


司法院資訊處製作；財團法人民間司法改革基金會備份。
